【裁判字號】    89,易,653
【裁判日期】    891229
【裁判案由】    違反毒品危害防制條例
【裁判全文】
臺灣花蓮地方法院刑事判決                          八十九年度易字第六五三號
    公  訴  人  臺灣花蓮地方法院檢察署檢察官
    被      告  甲○○
右列被告因違反毒品危害防制條例案件，經檢察官提起公訴（八十九年度毒偵字第八
三三、八三五號），本院判決如左：
    主  文
甲○○無罪。
    理  由
一、公訴意旨略以：被告甲○○前因施用毒品案件，經該署送觀察、勒戒後，認無繼
    續施用毒品之傾向，以八十八年度偵字第二八四二號不起訴處分確定後，復因施
    用第二級毒品安非他命案件，經本院以八十八年度毒聲字第七七九號裁定送觀察
    、勒戒後，認有繼續施用毒品之傾向，先送強制戒治，並由該署提起公訴，案經
    本院於民國（下同）八十九年五月二十四日判處有期徒刑十月確定。詎被告甲○
    ○於保護管束期間仍不知悔改，復於八十九年七月二十七日在台灣花蓮看守所採
    尿時往前回溯九十六小時內，在不詳處所，施用第二級毒品安非他命一次，嗣為
    該所送驗查獲，因認被告涉犯毒品危害防制條例第十條第二項之施用第二級毒品
    罪嫌云云。
二、按犯罪事實應依證據認定之，無證據不得推定其犯罪事實，刑事訴訟法第一百五
    十四條定有明文。次按認定犯罪事實所憑之證據，無論直接證據或間接證據，其
    為訴訟上之證明，須於通常一般之人均不致有所懷疑，而得確信其為真實之程度
    者，始得據為有罪之認定，倘其證明尚未達到此一程度，而有合理之懷疑存在時
    ，即應為無罪之認定，最高法院著有七十六年度臺上字第四九八六號判例可參。
三、訊據被告甲○○堅詞否認右揭犯行，辯稱：伊確實沒有在看守所內吸食安非他命
    ，況且在看守所內有戒護人員看管，也不可能有吸食安非他命的機會，雖然驗尿
    結果有安非他命陽性反應，但可能是因為在八十九年七月中、下旬感冒生病，吃
    了看守所醫生開的感冒藥，才會檢驗出有安非他命陽性反應，伊真的沒有吸食安
    非他命等語。經查，本件公訴人認被告涉犯上揭犯行，無非僅以被告於八十九年
    七月二十七日在台灣花蓮看守所採集尿液經送請花蓮縣衛生局及行政院衛生署花
    蓮醫院初驗暨複驗均呈安非他命陽性反應為其論據。惟查：
（一）、偵查卷所附行政院衛生署花蓮醫院檢驗報告所示，被告於八十九年六月二十
        日所採集之尿液經送該醫院檢驗結果（尿液編號：八九－七七五號），均呈
        嗎啡、安非他命「陰性」反應，此有該醫院函文附於偵查卷第五至第七頁可
        稽，故公訴人認被告於八十九年七月二十七日所採集尿液經送行政院衛生署
        花蓮醫院複驗結果呈安非他命「陽性」反應等語，容有誤會。
（二）、雖被告甲○○於八十九年七月二十七日在看守所內經採集尿液送請花蓮縣衛
        生局檢驗結果呈安非他命陽性反應（尿液編號八九－八七三號）（見偵查卷
        第九頁），惟被告確實於八十九年七月六日、七月十三日、七月十七日、八
        月五日多次因感冒求診於花蓮看守所，經該所醫師開立藥品與被告服用，業
        經本院調閱被告甲○○在該所之疾病診治經過記錄卡附卷可稽，而本院命該
        所將被告甲○○所服用之四種藥品（分別為「利敏康ＬＩＣＡＭＩＮＥ」、
        大豐感冒膠囊「ＡＮＴＩＣＯＤ」、治咳康錠「ＤＩＣＯＫＡＮ」、咳舒液
        「ＴＥＣＯＳＩＮＳＯＬＩＮ」）送慈濟醫院檢驗是否有甲基安非他命陽性
        反應，經該醫院鑑驗結果，認「利敏康ＬＩＣＡＭＩＮＥ」之藥品會呈現甲
        基安非他命陽性反應，且台灣花蓮看守所對此鑑定結果亦由承辦人員簽請略
        稱「送驗藥物四種除編號花所八九００一利敏康膠囊於初步檢驗呈假陽性反
        應，利敏康為本所普遍使用之感冒藥，因可能造成假陽性之檢驗結果，將停
        用改以其他藥品代替」等語（見卷附慈濟大學濫用藥物檢驗中心函文），則
        被告既然服用上揭利敏康感冒膠囊，其採集之尿液自有呈安非他命假陽性反
        應之可能，是被告所辯，應可採信。
四、縱上所述，本件公訴人徒以被告所採尿液經送驗結果呈安非他命陽性反應，認被
    告涉有施用第二級毒品安非他命犯行，尚難得到訴訟上之證明已達於通常一般之
    人均不致有所懷疑，而得確信其為真實之程度，易言之，亦即公訴人之前揭推理
    尚非合理、必然，本院無法徒憑花蓮縣衛生局之煙毒尿液檢驗報告為被告確有施
    用第二級毒品安非他命之犯罪唯一證據，況被告所服用之利敏康感冒膠囊經檢驗
    結果亦呈安非他命假陽性反應，被告服用後其採集尿液亦有可能呈安非他命陽性
    反應是被告所辯其未在看守所內施用安非他命等語，應足採信。此外，依卷內公
    訴人所提之其他證據資料，亦無從查得其他積極證據足以證明被告共涉公訴人所
    指之犯行，爰依「罪疑惟輕原則」及前揭說明，應為被告無罪之諭知，以昭審慎
    。
據上論斷，應依刑事訴訟法第三百零一條第一項，判決如主文。
本案經檢察官李子春到庭執行職務
中      華      民      國    八  十  九    年    十二    月  二十九    日
                              臺灣花蓮地方法院刑事庭
                                  法  官  林  國  泰
右正本證明與原本無異。
如對本判決不服，應於送達後十日內，向本院提出上訴狀。（應抄附繕本）
                                  法院書記官
中      華      民      國    八  十  九    年    十二    月  二十九    日


司法院資訊處製作；財團法人民間司法改革基金會備份。
